【裁判字號】    97,訴,210
【裁判日期】    970618
【裁判案由】    違反槍砲彈藥刀械管制條例
【裁判全文】
臺灣苗栗地方法院刑事判決               97年度訴字第210號
公  訴  人  臺灣苗栗地方法院檢察署檢察官
被      告  甲○○
                    號
指定辯護人  蔡嘉容律師
上列被告因違反槍砲彈藥刀械管制條例案件，經檢察官提起公訴
（97年度偵字第688 號），本院判決如下：
    主  文
甲○○未經許可，寄藏可發射子彈具有殺傷力之改造手槍，處有
期徒刑壹年柒月，併科罰金新臺幣參萬元，罰金如易服勞役，以
新臺幣壹仟元折算壹日；扣案之改造手槍（含彈匣壹個，槍枝管
制編號0000000000號）壹枝沒收。又未經許可，持有可發射子彈
具有殺傷力之改造手槍，處有期徒刑壹年柒月，併科罰金新臺幣
參萬元，罰金如易服勞役，以新臺幣壹仟元折算壹日；扣案之改
造手槍（含彈匣壹個，槍枝管制編號0000000000號）壹枝沒收。
應執行有期徒刑貳年，併科罰金新臺幣伍萬元，罰金如易服勞役
，以新臺幣壹仟元折算壹日，緩刑伍年，並應向公庫支付新臺幣
拾萬元；扣案之改造手槍貳枝（含彈匣貳個，槍枝管制編號各為
0000000000號、0000000000號）均沒收。
    事  實
一、甲○○明知非經許可，不得寄藏、持有可發射子彈具有殺傷
    力之改造手槍，（一）竟仍於民國96年7 月初某日，在苗栗
    縣後龍鎮○○○○道旁之修車廠後方，受姊夫林天來（未據
    起訴）所託，代為寄藏具殺傷力之改造手槍（含彈匣1 個，
    槍枝管制編號0000000000號）1 枝後，即未經許可而持有之
    。（二）嗣於同年9 月間某日，在苗栗縣頭份鎮○○○路華
    隆公司宿舍前，向不詳年籍之成年男性外籍勞工取得具殺傷
    力之改造手槍（含彈匣1 個，槍枝管制編號0000000000號）
    1 枝後，即未經許可而持有之。嗣因苗栗縣警察局頭份分局
    接獲情資顯示甲○○有施用毒品行為，而涉犯毒品危害防制
    條例罪嫌，乃派遣員警於97年2 月5 日上午近9 時，持本院
    核發之搜索票，前往苗栗縣竹南鎮頂埔里天仁東村10號2 樓
    之甲○○居所執行搜索，在甲○○上開寄藏、持有具殺傷力
    之改造手槍犯行未被有偵查犯罪職權之機關或公務員發覺前
    ，甲○○即主動告知該分局員警，其寄藏、持有槍枝，並帶
    同員警在苗栗縣頭份鎮民生里民族101 之1 號旁菜園內起出
    而報繳上開改造手槍2 枝（含彈匣2 個），陳述寄藏、持有
    上開改造手槍之犯罪事實，並自首而接受裁判。
二、案經苗栗縣警察局頭份分局報請臺灣苗栗地方法院檢察署檢
    察官偵查起訴。
    理  由
壹、證據能力部分
一、按刑事訴訟法第156 條第1 項之規定，被告之自白非出於強
    暴、脅迫、利誘、詐欺、疲勞訊問、違法羈押或其他不正之
    方法，且與事實相符者，得為證據。查本件被告、辯護人於
    準備程序、審判期日對於公訴檢察官提出被告之警詢、偵查
    中之訊問筆錄等證據能力均不爭執，且未抗辯其自白非出於
    任意性，亦查無明顯事證足認檢察官及警察機關於製作該等
    筆錄時，有對被告施以法律所禁止之不正方法等情事，應認
    該審判外之自白具有任意性，而認有證據能力。
二、另「被告以外之人於審判外之言詞或書面陳述，除法律有規
    定者外，不得作為證據」，刑事訴訟法第159 條第1 項固定
    有明文，然「鑑定之經過及其結果，應命鑑定人以言詞或報
    告」，同法第206 條第1 項亦規定甚明。是鑑定人以「書面
    」為鑑定報告提出於法院，依刑事訴訟法第159 條第1 項立
    法理由及同法第206 條第1 項規定，即具有證據能力。又法
    院或檢察官得囑託醫院、學校或其他相當之機關、團體為鑑
    定，或審查他人之鑑定，並準用第203 條至第206 條之1 之
    規定，刑事訴訟法第208 條第1 項亦定有明文。依此，檢察
    官對於偵查中之案件，認為須實施鑑定者，固應就具體個案
    ，選任鑑定人或囑託鑑定機關（團體）為之；但對於司法警
    察機關調查中之案件，或有量大或急迫之情形，為因應實務
    之現實需求，如檢察官針對該類案件之性質（例如：查扣之
    毒品必須檢驗其成份、對施用毒品之犯罪嫌疑人必須檢驗其
    體內有無毒品代謝反應、對於查扣之槍砲彈藥必須檢驗有無
    殺傷力、對違反野生動物保育法案件必須鑑定是否屬於保育
    類動物案件等），認為當然有鑑定之必要者，經參考法務部
    92年5 月20日法檢字第092080203 號函送之法務部「因應刑
    事訴訟法修正工作小組」研討之刑事訴訟法修正相關議題第
    21則之共識結論，以及臺灣高等法院於92年8 月1 日舉行之
    刑事訴訟法新制法律問題研討會第3 則法律問題研討結果之
    多數說（載於司法院92年8 月印行「刑事訴訟法新制法律問
    題彙編」第15頁至第18頁），基於檢察一體原則，得由該管
    檢察長對於轄區內之案件，以事前概括選任鑑定人或囑託鑑
    定機關（團體）之方式，俾便轄區內之司法警察官、司法警
    察對於調查中之此類案件，得即時送請事前已選任之鑑定人
    或囑託之鑑定機關（團體）實施鑑定，該鑑定人或鑑定機關
    （團體）亦應視同受承辦檢察官所選任或囑託而執行鑑定業
    務，其等出具之書面鑑定報告應屬刑事訴訟法第206 條所定
    之傳聞例外，當具有證據能力（法務部92年9 月1 日法檢字
    第0920035083號函可供參照）。從而，本件扣案之改造手槍
    ，經由查獲之警察單位依先前轄區檢察署檢察長事前概括選
    任鑑定機關，即內政部警政署刑事警察局實施鑑定，該鑑定
    機關所出具之「槍彈鑑定書」，即具有證據能力而得為本案
    之證據。
三、卷附搜索扣押筆錄、扣押物品目錄表、苗栗縣警察局槍枝初
    步檢視報告表、照片，經查並無不得作為證據之事由，依法
    自得作為證據。
四、扣案所示之具殺傷力改造手槍2 枝（含彈匣2 個），並非供
    述證據，無傳聞法則之適用，與本案具有關聯性，且上開物
    證經員警合法取得，具有證據能力。
貳、實體部分
一、認定犯罪事實所憑之證據及理由：
    上揭事實，業據被告甲○○於警詢、偵查中及本院審理時坦
    承不諱，並有具殺傷力改造手槍2 枝（含彈匣2 個）扣案可
    資佐證。此外，復有搜索扣押筆錄、扣押物品目錄表、苗栗
    縣警察局槍枝初步檢視報告表及採證照片等在卷足憑。又扣
    案之槍枝，經送請內政部警政署刑事警察局鑑定結果：「送
    鑑改造手槍（槍枝管制編號：0000000000號）1 枝，認係仿
    VALTRO廠85COMBAT型金屬模型槍製造之槍枝，車通金屬槍管
    內阻鐵及加裝金屬撞針而成，擊發功能正常，可供擊發適用
    子彈使用，認具殺傷力。」、「送鑑改造手槍（槍枝管制編
    號：0000000000號）1 枝，認係仿COLT廠MKIV/SERIE S70型
    半自動手槍製造之槍枝，槍管為塑膠材質且已暢通，擊發功
    能正常，經裝填適用子彈試射，測得彈丸單位面積動能為25
    焦耳／平方公分。」等情，有該局97年3 月19日刑鑑字第09
    70022896號槍彈鑑定書1 份在卷可稽。綜上，被告之自白顯
    與事實相符，本件事證明確，被告犯行堪以認定，應予依法
    論科。
二、論罪科刑之理由：
（一）核被告所為，犯罪事實（一）部分，係犯槍砲彈藥刀械管
      制條例第8 條第4 項之未經許可寄藏可發射子彈具有殺傷
      力之改造手槍罪，犯罪事實（二）部分，係犯槍砲彈藥刀
      械管制條例第8 條第4 項之未經許可持有可發射子彈具有
      殺傷力之改造手槍罪。按寄藏與持有，均係將物置於自己
      實力支配之下，僅寄藏必先有他人之持有行為，而後始為
      之受寄代藏而已，故寄藏之受人委託代為保管，其保管之
      本身，亦屬持有，不過，此之持有係受寄之當然結果。單
      純之「持有」，固不包括「寄藏」，但「寄藏」之受人委
      託代為保管，其保管之本身所為之「持有」，既係「寄藏
      」之當然結果，法律上自宜僅就「寄藏」行為為包括之評
      價，不應另就「持有」予以論罪（最高法院74年台上字第
      3400號判例意旨參照）。經查，本件檢察官起訴書有關犯
      罪事實（一）部分，固記載被告所涉犯罪名為槍砲彈藥刀
      械管制條例第8 條第4 項之未經許可持有可發射子彈具有
      殺傷力之改造手槍罪，惟該部分「持有」、「寄藏」改造
      手槍之基本社會事實相同，所犯法條條項亦相同，僅罪名
      不同，法院自毋庸變更起訴法條，又此部分經公訴檢察官
      於審判程序就起訴罪名予以更正，本院並當庭告知被告更
      正後之罪名俾其得以行使訴訟上防禦之權利，而經被告表
      示無意見（見本院卷第52頁），是對被告防禦權之行使亦
      無妨礙，附此敘明。至被告先後分別寄藏、持有上開具殺
      傷力之改造手槍2 枝，其所涉上開2 罪名，因行為不同，
      犯意各別，應分論併罰。
（二）次按對於未發覺之罪自首而受裁判者，得減輕其刑，但有
      特別規定者，依其規定，刑法第62條定有明文。又犯本條
      例之罪自首，並報繳其持有之全部槍砲、彈藥、刀械者，
      減輕或免除其刑，槍砲彈藥刀械管制條例第18條第1 項前
      段亦有明文，而按槍砲彈藥刀械管制條例既為刑法之特別
      法，該條例第18條第1 項前段之規定，即為刑法第62條但
      書所示之特別規定，自應優先適用（最高法院91年度台上
      字第615 號判決意旨參照）。經查，證人即查獲員警乙○
      ○於本院審理時結證稱：「（97年2 月5 日用何名義搜索
      何被告？）毒品名義」、「（要去之前是否知道他有槍彈
      毒品？）不知道」、「（你們扣押物清單裡面為何查到有
      槍彈？）是他戶籍地住宅查到」、「（你們如何找到？）
      是他帶我們去，他自己去房子裡面拿出來給我們」、「（
      扣案裡面槍彈總共有兩枝改造槍枝、兩顆子彈，都是他自
      己拿出來給你們？）他是從家裡先拿兩枝玩具槍出來，然
      後他說他姊夫也有一把拿給他去埋的，埋在斜對面菜園裡
      面，問我們要不要去挖，我們就答應好，他帶我們去斜對
      面菜園去挖」、「（就本案來說，這些槍彈都是他自己跟
      你們講的，帶你們去挖交出給你們的？）對」、「（若是
      他沒有自己講戶籍地有槍的話，你們是否會去戶籍地搜索
      ？）不會」、「（原來有無蛛絲馬跡說他持有槍彈？）聲
      請搜索票前都沒有。只有毒品」、「（這兩把具殺傷力改
      造槍枝，是否在頭份鎮民生里民族101 之1 號旁的菜園查
      扣到？）是」等語（見本院卷第43至第48頁）。依上揭證
      述內容，足認證人乙○○係接獲情資顯示被告有涉嫌施用
      毒品之犯行，故檢具相關資料，以被告有違反毒品危害防
      制條例之罪嫌向本院聲請搜索票，然執行搜索當天並未查
      獲毒品等相關事證，在被告主動陳述並帶同證人至頭份鎮
      民生里民族101 之1 號旁菜園內取出扣案槍枝前，員警乙
      ○○並未發覺此犯罪事實存在，被告既在有偵查犯罪職權
      之公務員未發覺犯罪事實之前，主動告知其犯行，並報繳
      其所持有之全部槍枝，且不逃避接受裁判，核與槍砲彈藥
      刀械管制條例第18條第1 項前段之規定相符，自應依該條
      項自首之規定減輕其刑。
（三）爰審酌被告未有判罪執行之前科紀錄，有臺灣高等法院被
      告前案紀錄表1 份附卷可參，顯見被告素行良好，其因一
      時失慮，偶罹刑典，持有本件改造槍枝，對社會產生潛在
      之危險，及被告犯罪之動機、目的、手段、犯後於警詢時
      、偵查中及本院審理中均坦承犯行，自首且願意接受裁判
      等一切情狀，顯見被告有悔意，犯後態度良好及檢察官之
      求刑等一切情狀，量處如主文所示之刑，並定其應執行刑
      ，併科罰金部分並諭知易服勞役之折算標準，以示懲儆。
      此外，被告前未曾因故意犯罪而受有期徒刑以上刑之宣告
      ，有臺灣高等法院被告前案紀錄表1 份在卷可憑，被告經
      此偵審程序之教訓，當知所警惕，信無再犯之虞，是本院
      認所宣告之刑，以暫不執行為適當，爰依刑法第74條第1
      項第1 款之規定宣告緩刑5 年，並諭知應向公庫支付新臺
      幣10萬元，以啟自新。至扣案具有殺傷力之改造手槍2 枝
      （含彈匣2 個，槍枝管制編號各為：0000000000號、0000
      000000號），均為違禁物，應依刑法第38條第1 項第1 款
      之規定予以宣告沒收。
據上論斷，應依刑事訴訟法第299 條第1 項前段，槍砲彈藥刀械
管制條例第8 條第4 項、第18條第1 項前段，刑法第11條前段、
第42條第3 項前段、第38條第1 項第1 款、第51條第5 款、第7
款、第9 款、第10款、第74條第1 項第1 款、第2 項第4 款，判
決如主文。
本案經檢察官蕭慶賢到庭執行職務。
中    華    民    國    97    年    6     月    18    日
                  刑事第二庭    審判長法  官    吳炳桂
                                      法  官    楊清益
                                      法  官    魏宏安
以上正本證明與原本無異。
如不服本判決，應於判決送達後10日內向本院提出上訴狀（應抄
附繕本），其未敘述上訴理由者，應於上訴期間屆滿後20日內補
提理由書狀於本院，上訴於臺灣高等法院臺中分院。
                                      書記官    廖鳳美
中    華    民    國    97    年    6     月    18    日
附錄本判決論罪科刑法條全文：
槍砲彈藥刀械管制條例第8條
未經許可，製造、販賣或運輸鋼筆槍、瓦斯槍、麻醉槍、獵槍、
空氣槍或第4 條第1 項第1 款所定其他可發射金屬或子彈具有殺
傷力之各式槍砲者，處無期徒刑或5 年以上有期徒刑，併科新臺
幣1 千萬元以下罰金。
未經許可，轉讓、出租或出借前項所列槍枝者，處5 年以上有期
徒刑，併科新臺幣1 千萬元以下罰金。
意圖供自己或他人犯罪之用，而犯前二項之罪者，處無期徒刑或
7年以上有期徒刑，併科新臺幣 1 千萬元以下罰金。
未經許可，持有、寄藏或意圖販賣而陳列第1 項所列槍枝者，處
3年以上10 年以下有期徒刑，併科新臺幣 700 萬元以下罰金。
第 1 項至第 3 項之未遂犯罰之。
槍砲彈藥刀械管制條例第18條
犯本條例之罪自首，並報繳其持有之全部槍砲、彈藥、刀械者，
減輕或免除其刑；其已移轉持有而據實供述全部槍砲、彈藥、刀
械之來源或去向，因而查獲者，亦同。
前項情形，於中央主管機關報經行政院核定辦理公告期間自首者
，免除其刑。
前二項情形，其報繳不實者，不實部分仍依本條例所定之罪論處
。
犯本條例之罪，於偵查或審判中自白，並供述全部槍砲、彈藥、
刀械之來源及去向，因而查獲或因而防止重大危害治安事件之發
生者，減輕或免除其刑。拒絕供述或供述不實者，得加重其刑至
三分之一。


司法院資訊處製作；財團法人民間司法改革基金會備份。
